# 非同一控制下企业合并后再被同一控制下吸收合并

提问人：tony868lamy 时间：2010-07-29 10:29:51
A公司被B公司100%购并（非同一控制下），合并对价大于A公司净资产账面价值 1000 万元（含商誉以及可辨认净资产评估增值），在B公司合并层面体现，之后，在集团财务安排下，B公司将其持有的A公司100%股权转让给B公司之全资子公司C，且以C公司吸收合并A公司的形式进行购并操作。
请问：上述A公司之评估增值及商誉是否仍在B公司合并层面备查处理？

回答人：chenyiwei
该交易对B公司合并报表层面没有任何影响。因此在吸收合并前后，原A公司的各项资产、负债在B公司合并报表层面应保持一致的计量基础，即以B公司通过非同一控制下合并取得A控制控制权之日的公允价值为基础持续计算的价值计量。这次吸收合并对于B公司而言不能定性为企业合并交易，因为其所控制的经济资源并未发生变化。 C公司吸收合并A公司，对于C公司而言是取得了对A公司的各项资产、负债的控制权，所以是企业合并。但是，C公司在按照企业合并进行会计处理时，所依据的账面价值应当是这些资产、负债在最终控制方合并报表层面体现的价值，也就是以B公司通过非同一控制下合并取得A控制控制权之日的公允价值为基础持续计算的价值，而不是这些资产、负债在A公司自身个别报表上的账面价值。这一点财政部会计司有关人士在众多培训班上都有提及。

回答人：chenyiwei
回复 报纸 tony868lamy 的帖子不能简单地因为 2010 年 6 月距离 2009 年 10 月不足一年，就认为是非同一控制下的企业合并。该项交易与原先B非同一控制下取得A的控制权是两项互相独立的交易，且是在集团统一的财务安排下达成，所以仍然应认定为同一控制下的企业合并。因此，C在吸收合并A时，其会计处理中不应将收购对价与净资产价值之间的差额确认为商誉。但是，如果原先B在非同一控制下控股合并A时产生了商誉，则该商誉于吸收合并日的账面价值是可以下推到B公司账面的。
在本案例中，吸收合并的对价与吸收合并日净资产价值之间的差额正好与当时非同一控制下控股合并产生的商誉相同，所以正好下推的商誉也是 300 。这样来看，你的处理方法是合理的。但如果条件稍作改变，将吸收合并的对价由 1100 变为 1200 ，其他条件不变，则此时B公司账面的分录就应当变成： 借：净资产 800 万元 借：商誉 300 万元 借：资本公积 100 万元 贷：银行存款1200 万元

提问人：zico9999 时间：2012-07-18 15:28:25
国有企业间的划转：如果A公司非同一控制下合并B公司，B公司原来是由C公司出资设立的子公司，现在B公司按照公允价值计入A公司合并报表，同时A公司又受D公司的控制。假定某一天D公司被国资委整体划转至C公司旗下，那么B公司又要回到原来的账面价值了？

回答人：chenyiwei
应不会。这是两次互相独立的非同一控制下合并交易，不能因为最终回到C公司而认为是同一控制下的合并。这不符合同一控制下合并的定义。